【裁判字號】    97,交訴,60
【裁判日期】    971017
【裁判案由】    偽造文書等
【裁判全文】
臺灣臺北地方法院刑事判決              97年度交訴字第60號
公  訴  人  臺灣臺北地方法院檢察署檢察官
被      告  甲○○
上列被告因偽造文書等案件，經檢察官提起公訴（九十七年度偵
字第八二五二號），本院判決如下：
    主  文
甲○○服用酒類，不能安全駕駛動力交通工具而駕駛，處有期徒
刑月，如易科罰金，以新臺幣壹仟元折算壹日；又行使偽造私
文書，足以生損害於公眾及他人，處有期徒刑月，如易科罰金
，以新臺幣壹仟元折算壹日。如附表所示偽造之署押均沒收；又
於公務員依法執行職務時，當場侮辱，處有期徒刑月，如易科
罰金，以新臺幣壹仟元折算壹日。應執行有期徒刑陸月，如易科
罰金，以新臺幣壹仟元折算壹日。如附表所示偽造之署押均沒收
。
    事  實
一、甲○○曾因殺人未遂案件經本院以八十九年度訴緝字第110
    號判決判處有期徒刑八年確定，復因偽造文書案件經臺灣桃
    園地方法院重訴緝字第一號判決判處有期徒刑八月確定，嗣
    經臺灣桃園地方法院以九十三年度聲字第六三五號裁定定應
    執行有期徒刑八年五月，又因中華民國九十六年罪犯減刑條
    例，經同法院以九十七年度聲字第一八七七號裁定定其應執
    行有期徒刑八年二月，甫於民國九十四年十二月二十九日因
    縮短刑期假釋付保護管束出監，尚在假釋期間 (假釋期滿日
    為九十七年十一月七日)，猶不知悛悔，於九十七年四月四
    日凌晨二時許，在臺北市中山區○○○路上某間酒吧，與友
    人飲用威士忌等酒類，至上午六時許結束後，明知其飲酒後
    ，反應、平衡等生理狀態減退，已達不能安全駕駛動力交通
    工具之程度，竟於同日上午六時十五分，駕駛車牌號碼六八
    一五－ＲＲ號自用小客車，沿林森北路由北往南行駛，而於
    行經林森北路與民生東路口欲左轉民生東路時，適對向由蘇
    高賢駕駛搭載楊亞男之車牌號碼０五六二－ＤＪ號自用小客
    車行經該處，甲○○因不勝酒力疏於注意，致所駕駛之自用
    小客車左側車頭撞擊蘇高賢所駕駛之自用小客車左側車身，
    使楊亞男因而受有鼻樑骨折、撕裂傷等傷害（過失傷害部分
    未據告訴）。嗣經臺北市政府警察局中山分局中山二派出所
    員警乙○○、丁○○到場處理，測得甲○○呼氣酒精濃度達
    每公升零點六三毫克，詎甲○○為脫免刑責，竟基於行使偽
    造私文書之犯意，冒用李再欽之名義，在員警自酒測器列印
    之酒精濃度測試單（一式二聯）上被測人簽章欄，偽簽「李
    再欽」署押共二枚，簽署後伊員警再次詢問被告姓名，被告
    仍回稱為李再欽，表示李再欽受警察機關依法進行呼氣酒精
    測試之意思表示，再交還員警收執而行使之，足以生損害於
    「李再欽」及警察機關對於酒精測試等證據蒐集、舉發違反
    道路交通管理處罰條例事件之正確性。後因甲○○為警帶返
    臺北市政府警察局中山分局中山二派出所製作筆錄時，經查
    證其年籍資料與「李再欽」不符，始悉上情。
二、又甲○○因涉有公共危險罪嫌，經警帶往臺北市政府警察局
    中山分局中山二派出所，由臺北市政府警察局交通大隊交通
    分隊員警到中山二派出所對甲○○製作筆錄時，因甲○○認
    為製作筆錄之員警黃炳欽未予通融，欲動手搶回筆錄，黃炳
    欽請派出所員警丁○○、乙○○對甲○○上手銬制止之並進
    行蒐證，嗣乙○○請甲○○降低音量，使黃炳欽警員能順利
    製作筆錄，詎甲○○明知乙○○為依法執行職務之員警，竟
    另基於妨害公務之犯意，以「你是蝦米小」、「蝦小」（台
    語）等語，當場侮辱依法執行公務之員警乙○○。
三、案經臺北市政府警察局中山分局報告臺灣臺北地方法院檢察
    署檢察官偵查起訴。
    理  由
壹、程序部分
    按被告以外之人於審判外之言詞或書面陳述，除法律有規定
    者外，不得作為證據，刑事訴訟法第一百五十九條第一項定
    有明文；復按被告以外之人於偵查中向檢察官所為之陳述，
    除顯有不可信之情況者外，得為證據，同法第一百五十九條
    之一第二項亦有規定；另按被告以外之人於審判外之陳述，
    雖不符前四條之規定，而經當事人於審判程序同意作為證據
    ，法院審酌該言詞陳述或書面陳述作成時之情況，認為適當
    者，亦得為證據；當事人、代理人或辯護人於法院調查證據
    時，知有第一百五十九條第一項不得為證據之情形，而未於
    言詞辯論終結前聲明異議者，視為有前項之同意；同法第一
    百五十九條之五規定甚明。本案據以認定事實之證據，部分
    屬傳聞證據，惟因被告、公訴人於本院言詞辯論終結前，均
    未對於證據能力聲明異議，視為同意上開證據具備證據能力
    ；本院審酌該等言詞陳述或書面陳述作成之情況，相關陳述
    人均未曾主張非出於任意性或不正取供，足信作成時之情況
    ，應無違法或不當情事，因而認為適當，依刑事訴訟法第一
    百五十九條之五規定，該等言詞陳述或書面陳述，均具備證
    據能力而均得作為證據，合先敘明。
貳、實體部分
一、訊據被告甲○○固坦承有於前揭時、地服用酒類，並已達於
    不能安全駕駛動力交通工具之狀態後，仍駕駛車牌號碼六八
    一五－ＲＲ號自用小客車，沿林森北路由北往南行駛，於行
    經林森北路與民生東路口欲左轉民生東路時，因不勝酒力疏
    於注意而與證人蘇高賢駕駛搭載證人楊亞男之車牌號碼０五
    六二－ＤＪ號自用小客車發生碰撞，嗣經臺北市政府警察局
    中山分局中山二派出所員警乙○○、丁○○到場處理，測得
    呼氣酒精濃度達每公升零點六三毫克等事實，惟矢口否認有
    何偽造文書、侮辱公務員之犯行，辯稱：伊當時喝醉了，並
    沒有犯意，伊會簽「李再欽」係因為伊以為員警是問伊車主
    是誰，該車係伊向丙○○所借，因「丙○○」的哥哥姓李，
    伊與丙○○的哥哥很熟，以為丙○○也姓李，所以伊才簽「
    李再欽」，至於侮辱公務員部分，那些話係伊之口頭禪云云
    。經查：
 (一) 被告前揭時、地因服用酒類，並已達於不能安全駕駛動力交
    通工具之狀態後，仍駕駛車牌號碼六八一五－ＲＲ號自用小
    客車，而因不勝酒力疏於注意，與證人蘇高賢駕駛搭載證人
    楊亞男之車牌號碼０五六二－ＤＪ號自用小客車發生碰撞，
    嗣經員警乙○○、丁○○到場處理，測得甲○○呼氣酒精濃
    度達每公升零點六三毫克等節，業據被告供承在卷，核與證
    人蘇高賢、楊亞男於警詢中之證述（見臺灣臺北地方法院檢
    察署九十七年度偵字第八二五二號偵查卷第一０頁至第一八
    頁）相符，並有酒精濃度測試單、刑法第一百八十五條之三
    案件測試觀察記錄表、生理平衡檢測表、臺北市政府警察局
    中山分局交通隊交通事故談話記錄表、道路交通事故現場圖
    、交通事故現場照片十張等件（見同上偵查卷第二八頁、第
    三０頁至第三四頁、第三六頁至第四四頁）在卷可佐，足見
    ，被告確有為前述於服用酒類後，不能安全駕駛動力交通工
    具而駕駛之犯行。
 (二) 又被告為脫免前開公共危險罪之刑責，竟基於行使偽造私文
    書之犯意，冒用李再欽之名義，在員警自酒測器列印之酒精
    濃度測試單（一式二聯）上被測人簽章欄，偽簽「李再欽」
    署押共二枚，表示「李再欽」受警察機關依法進行呼氣酒精
    測試之意思表示乙節，有被告偽簽「李再欽」署押之酒精濃
    度測試單二張（見同上偵查卷第三二頁）在卷可憑，並經證
    人丁○○於本院審理中到庭結稱：伊與證人乙○○係於案發
    當日巡邏經過林森北路與民生東路，剛好看見本件車禍事故
    ，即基於職責處理，渠等先瞭解車禍事故之嚴重性，先瞭解
    何人是駕駛者，有無傷患，因有聞到被告身上有酒味，所以
    交通隊到場處理時，立即對雙方當面施以酒測，被告於酒測
    確認單簽署的名字是「李再欽」，簽署完後伊並再次詢問被
    告叫何名字，被告回答與簽署的與名字是一樣的，因被告的
    酒測值達危害公共安全，所以就帶同被告雙方等回派出所製
    作筆錄後移送等語明確（見本院卷第四五頁）。而被告所駕
    駛之上開車牌號碼六八一五－ＲＲ號自用小客車，車主姓名
    係聯邦國際租賃股份有限公司乙情，有車號查詢汽車車籍表
    在卷（見同上偵查卷第九五頁）可稽，是被告辯稱：該車車
    主係李再欽、丙○○云云，已無可採，又訴外人丙○○之哥
    哥李再乾早於九十四年六月十七日死亡一情，有李在乾全戶
    戶籍資料查詢結果，在卷可佐（見本院卷第四０頁至第四一
    頁），是被告辯稱係因丙○○的哥哥姓李，伊與丙○○的哥
    哥很熟，以為丙○○也姓李，所以伊才簽「李再欽」云云，
    顯屬虛妄。況衡之實際，被告係經警察機關依法進行呼氣酒
    精測試後，始在員警自酒測器列印之酒精濃度測試單上被測
    人簽章欄簽署姓名為「李再欽」，簽署完後並經證人丁○○
    再次詢問被告姓名，被告仍回答為李再欽一節業據證人丁○○於本院審理中到庭具結證述綦詳，衡情應無誤認係簽署車
    主姓名之理，是被告被告所辯，顯係臨訟卸飾之詞，礙難採
    信。是被告並非李再欽本人，其竟在上開酒精濃度測試單上
    偽造李再欽之署押，並持之以行使，自足以生損害於李再欽
    及警察機關對於刑事案件、違反道路交通管理處罰條例案件
    偵查、舉發之正確性。又本件事證既已臻明確，則被告聲請
    傳喚證人丙○○以證明前開車牌號碼六八一五－ＲＲ號自用
    小客車車主係丙○○，並因警察問伊車主是誰，始於酒精濃
    度測試單簽署「李再欽」乙節，然核諸證人丙○○案發當時
    並未在場，當無從證明被告係因員警詢問車主是誰，而揆諸
    前開說明，認為已無再予傳喚之必要，附此敘明。
 (三) 至被告經警帶往臺北市政府警察局中山分局中山二派出所，
    由臺北市政府警察局交通大隊交通分隊員警到中山二派出所
    對其製作筆錄，因被告認為製作筆錄之員警即訴外人黃炳欽
    未予通融，欲動手搶回筆錄，黃炳欽請證人丁○○、乙○○
    對甲○○上手銬制止之並進行蒐證，嗣證人乙○○請被告降
    低音量，使黃炳欽能順利製作筆錄，詎被告明知證人乙○○
    為依法執行職務之員警，竟另基於妨害公務之犯意，以「你
    是蝦米小」、「蝦小」（台語）等語，當場侮辱依法執行公
    務之證人乙○○乙節，業經證人乙○○於偵查中檢察事務官
    詢問時到庭證稱：做筆錄的過程全程都有錄影、錄音。當時
    交通隊員警在做筆錄時伊有聽到吵雜聲音，轉頭過去看，看
    見交通隊員警跟被告已經吵起來，伊就請被告小聲一點，被
    告就對伊說「你是蝦米小（台語）」，伊回被告說「你說什
    麼」，被告又回「蝦小（台語）、把我送法院阿」，伊就對
    被告權利告知，告知被告妨害公務，當時渠等均有身穿制服
    ，並表明執行公務等語明確（見同上偵查卷第七七頁）與證
    人丁○○於偵查中檢察事務官詢問時到庭證稱：被告辱罵乙○○當時伊都有在場，當時渠等均有身穿制服，並表明執行
    公務，被告筆錄是由交通隊同事在作筆錄，作筆錄到一半被
    告就辱罵渠等，後來，因為被告要去拿交通隊同仁的筆錄，
    經渠等要制止，被告反應就很劇烈等語（見同上偵查卷第七
    八頁），互核相符。並有上開製作筆錄過程錄影譯文、臺灣
    臺北地方法院檢察署九十七年四月十八日製作之勘驗筆錄（
    見同上偵查卷第二０至第二二頁第六八頁至第七三頁）在卷
    足憑，被告雖辯稱：伊當時喝醉了，並沒有犯意云云，然而
    ，被告亦坦承伊在警局做筆錄時，警員皆身穿制服（見同上
    偵查卷第七八頁），且本案自處理前揭交通事故開始即由證
    人乙○○、丁○○執行職務予以處理，且被告做筆錄當時，
    應對自如、意識清楚，有錄影光碟及臺灣臺北地方法院檢察
    署九十七年四月十八日製作之勘驗筆錄（見同上偵查卷第六
    八頁至七三頁）在卷可考，衡情，被告自應知悉證人乙○○
    係在依法執行職務，況被告前開酒醉狀態乃係被告所自行招
    致，是以，如被告確因此而不能辨識其行為違法，或欠缺辨
    識行為之能力，甚或顯著減低該能力者，依刑法第十九條第
    三項之規定，亦不得據此為被告不罰或減刑之依據。至被告
    復辯稱：那些話係伊之口頭禪云云，惟查，經細譯上開錄影
    譯文及臺灣臺北地方法院檢察署九十七年四月十八日製作之
    勘驗筆錄（見同上偵查卷第六八頁至七三頁），可知，被告
    確實係因證人乙○○見交通隊員警與被告已經吵起來，而請
    被告小聲一點，被告就對證人乙○○怒斥「你是蝦米小（台
    語）」、「蝦小、把我送法院阿」，衡情被告顯係出於辱罵
    、貶損之意，是被告所辯，委無可取。
 (四) 綜上所述，本件事證明確，被告上開服用酒類後，不能安全
    駕駛動力交通工具而駕駛、偽造文書、侮辱依法執行職務公
    務員之犯行，堪以認定。
二、按倘行為人係以簽名或蓋印之意，於文件上簽名或蓋印，且
    該簽名或蓋印除在於表示簽名或蓋印者個人身分之證明之外
    ，尚有其他法律上之用意者，即應該當刑法上之「私文書」
    。是在酒精濃度測試單上被測人簽章欄偽造他人署押後持以
    交予警員，既係在表示他人接受酒精濃度呼氣與測試，並含
    有確認酒精測試濃度數值之意，自具有法律上之用意，而足
    以生損害於該被冒名之人及偵查機關對犯罪偵查之正確性，
    該文書足認係刑法第二百十條之私文書，是核被告所為係犯
    刑法第一百八十五條之三之公共危險罪、刑法第二百十六條
    、第二百十條之行使偽造私文書罪及刑法一百四十條第一項
    之侮辱公務員罪。被告於酒精濃度測試單上被測人簽章欄偽
    造「李再欽」署名之行為為偽造私文書之階段行為不另論罪
    ，而被告偽造私文書後復持以行使，其偽造私文書之低度行
    為為高度之行使行為所吸收，亦不另論罪。又被告所犯上開
    公共危險、行使偽造私文書、侮辱公務員罪三罪，犯意各別
    ，行為不同，應分論併罰。爰審酌被告前因殺人未遂案件經
    本院以八十九年度訴緝字第一一０號判決判處有期徒刑八年
    確定，復因偽造文書案件經臺灣桃園地方法院重訴緝字第一
    號判決判處有期徒刑八月確定，嗣經臺灣桃園地方法院以九
    十三年度聲字第六三五號裁定定應執行有期徒刑八年五月，
    又因中華民國九十六年罪犯減刑條例，經同法院以九十七年
    度聲字第一八七七號裁定定其應執行有期徒刑八年二月，甫
    於民國九十四年十二月二十九日因縮短刑期假釋付保護管束
    出監，尚在假釋期間，有臺灣高等法院被告前案記錄表在卷
    （見本院卷第五頁至第十六頁）可按，竟於保護管束期滿前
    再犯本件之罪，素行欠佳，酒測值高達每公升零點六三毫克
    ，並造成首揭交通事故，行為之危險性甚高，且於肇事後經
    警攔檢酒測，冒用「李再欽」之姓名，簽署酒測確認單，並
    以不堪入耳之髒話，侮辱執行公務之員警，惟犯罪後坦承部
    分犯行，態度尚可等一切情狀，分別量處如主文所示之刑，
    並均諭知易科罰金之折算標準，並定其應執行之刑及諭知易
    科罰金之折算標準。至被告偽造如附表所示「李再欽」之署
    押二枚，應依刑法第二百十九條之規定，不問屬於犯人與否
    ，均沒收之。
據上論斷，應依刑事訴訟法第二百九十九條第一項前段，刑法第
一百四十條第一項、第一百八十五條之三、第二百十六條、第二
百十條、第五十一條第五款、第二百十九條，刑法施行法第一條
之一，判決如主文。
本案經檢察官蔡宏展到庭執行職務。
中    華    民    國  九十七  年   十    月   十七   日
                  臺灣臺北地方法院刑事第五庭
                          審判長  法  官  黃程暉
                                  法  官  蕭清清
                                  法  官  鄭昱仁
上正本證明與原本無異。
如不服本判決，應於判決送達後10日內（應抄附繕本）向本院提
出上訴狀（上訴書狀應敘述具體理由。上訴書狀未敘述上訴理由
者，應於上訴期間屆滿後二十日內補提理由書於原審法院。）。
                                  書記官  宋德華
中    華    民    國  九十七  年   十    月   十七   日
附表
┌──┬──────┬─────────┬───────┐
│編號│文書名稱    │偽造之署押及數量  │備註          │
├──┼──────┼─────────┼───────┤
│1   │酒精濃度測試│「被測人欄」上偽造│見臺灣臺北地方│
│    │單（一式二聯│李再欽之署押各壹枚│法院檢察署九十│
│    │）          │                  │七年度偵字第八│
│    │            │                  │二五二號偵查卷│
│    │            │                  │第三二頁      │
└──┴──────┴─────────┴───────┘
附錄論罪科刑法條全文：
中華民國刑法第140條（侮辱公務員公署罪）
於公務員依法執行職務時，當場侮辱，或對於其依法執行之職務
公然侮辱者，處6月以下有期徒刑、拘役或1百元以下罰金。
對於公署公然侮辱者亦同。
中華民國刑法第185條之3
服用毒品、麻醉藥品、酒類或其他相類之物，不能安全駕駛動力
交通工具而駕駛者，處一年以下有期徒刑、拘役或科或併科十五
萬元以下罰金。
中華民國刑法第216條（行使偽造變造或登載不實之文書罪）
行使第210條至第215條之文書者，依偽造、變造文書或登載不實
事項或使登載不實事項之規定處斷。
中華民國刑法第210條（偽造變造私文書罪）
偽造、變造私文書，足以生損害於公眾或他人者，處 5 年以下有
期徒刑。


司法院資訊處製作；財團法人民間司法改革基金會備份。
